【裁判字號】    97,交聲,382
【裁判日期】    980527
【裁判案由】    聲明異議
【裁判全文】
臺灣屏東地方法院交通事件裁定         97年度交聲字第382號
原處分機關  交通部公路總局高雄區監理所屏東監理站
異  議  人  甲○○
即受處分人
上列受處分人因違反道路交通管理處罰條例案件，不服交通部公
路總局高雄局監理所屏東監理站於民國97年9 月29日所為之處分
（屏監違字第裁82-VP0000000號），聲明異議，本院裁定如下：
    主  文
原處分撤銷。
甲○○（原名曾美珍），機器腳踏車駕駛人未依規定戴安全帽，
處罰鍰新臺幣伍佰元；又機器腳踏車駕駛人不在規定車道行駛，
處罰鍰新臺幣陸佰元；又汽車駕駛人，駕駛汽車有違反本條例之
行為經稽查，拒絕停車接受稽查而逃逸，處罰鍰新臺幣仟元。
    理  由
一、原處分意旨略以：異議人即受處分人 (下稱：異議人）曾美
    珍於民國 (下同）96年10月22日晚上9 時21分許，騎乘車牌
    號碼L35-301 號重型機車行經屏東縣屏東市○○路時，經屏
    東縣政府警察局交通隊舉發有「機器腳踏車駕駛人未依規定
    戴安全帽」、「機器腳踏車，不依規定車道行駛」及「違反
    處罰條例之行為、拒絕接受稽查而逃逸」等違規情事，有屏
    警交字第VP0000000 號違規單可參，並經舉發單查復依法舉
    發無誤，爰依道路交通管理處罰條例 (下稱：「處罰條例」
    ）第31條第6 項、第45條第13款、第60條第1 項等規定暨違
    反道路交通管理事件統一裁罰基準表第31條第6 項、第45條
    第13款、第60條第1 項規定，合計裁處異議人罰鍰新台幣 (
    下同）8,300 元，核無違誤。
二、異議人則以：伊未接到舉發通知單始逾期未繳罰鍰及到案，
    又舉發通知單所送達之「屏東市廣興里廣興140 號」址係其
    前夫家，但伊已離婚，95年間起即已撤離上址且更名為「曾
    筠彤」，但原舉發通知單仍以舊名「曾美珍」按舊地址投遞
    ，送達自不合法。伊願受罰，但請依法定較低數額裁罰等語
    ，為此異議，聲明求為撤銷原處分。
三、查異議人甲○○（原名曾美珍，95年6 月2 日更名）所有車
    牌號碼L35-301 號重型機車，於96年10月22日晚上9 時21分
    許，經人騎乘行經屏東縣屏東市○○路段時，因被舉發有「
    機器腳踏車駕駛人未依規定戴安全帽」、「機器腳踏車不在
    規定車道行駛」及「違反處罰條例之行為，拒絕停車接受稽
    查而逃逸」等違規情事，有屏東縣政府警察局交通隊屏警交
    字第VP0000000 號違規事件舉發通知單暨採證照片附卷可按
    ，異議人亦不爭執系爭機車為其所有之事實，惟異議人以前
    開情詞置辯。經查：
  (一)本件前開違規舉發之事實，除經前開舉發違規事件通知單及
    採證照片為憑，並經證人即異議人之女林思華到院證述：（
    問：是否知道本件駕駛人係何人？）知道，是我朋友邱智文
    ，地址不清楚，是79年次生；…（機車）是我借他的等語綦
    詳（本院98年5 月26日訊問筆錄），核與採證照片所見，本
    件違規事實機車騎士係男性，未附載乘客之事實相符，並據
    異議人自認在卷，舉發違規事實確係異議人所有之機車由第
    三人邱智文駕駛違規，堪可肯認為事實。
  (二)次查本件真正駕駛人雖另有其人，但異議人為保護其女免於
    與之前之交友關係再有瓜葛，決定不為歸責移轉之陳報，且
    未提其應歸責人相關證明文件，並當庭聲明願依法受罰（有
    本院98年5 月26日訊問筆錄可參），準此原處分機關依道路
    交通管理處罰條例第85條第1 項後段規定，仍以異議人為受
    處分人予以裁決處罰，因屬有據。
四、惟按行為人有本條例之情形者，應填製舉發違反道路交通管
    理事件通知單（以下簡稱：通知單），並於被通知人欄予以
    勾記，其通知聯依下列規定辦理：…四、逕行舉發者，應按
    已查明之資料填註車牌號、車輛種類、車主姓名及地址，並
    於通知單上方空白處加註逕行舉發之文字後，由舉發機關送
    達被通知人，違反道路交通管理事件統一裁罰基準及處理細
    則第11條第1 項第4 款定有明文。又民事訴訟法第141 條第
    1 項規定之送達證明，法院應先行填具下列各款後，黏貼於
    封面之上：一送達之法院；二應受送達人；三應受送達之訴
    訟文書；四送達處所；準此觀之「郵政機構送達訴訟文書實
    施辦法」第15條第1 項規定自明。上開有關送達之規定於行
    政機關送達行政文書時亦準用之，行政程序法第68條第5 項
    規定甚明。查本件違規事件係於96年11月20日製單逕行舉發
    ，指定應到案日期為「96年12月20日前」。而原舉發機關囑
    託郵政機構送達時，於96年11月21日按義人戶籍址（屏東市
    廣興里廣興140 號）郵務送達不能妥投，乃於96年11月28日
    寄存於崇蘭郵局，固有送達證書可佐。但查異議人早於95年
    6 月2 日即已更名為「甲○○」，原舉發機關仍以更名前「
    曾美珍」填記應受送達姓名，程序已有未合；何況異議人亦
    弗承有收受郵件或經通知寄存送達事由，原舉發機關亦無得
    證明上開送達時，郵務人員確實依行政程序法第74條第1 項
    規定（即送達通知書二份，一份黏貼於應受送達人住所門首
    ，另一份交由鄰居轉交，或置於該送達處所信箱或其他適當
    位置）以為送達，上開送達即有瑕疵，應認系爭舉發違規事
    件通知單之寄存送達不合法。準此，上該舉發違規事件通知
    單所載「應到案日」之指定不生效力，關於異議人有無「逾
    越應到案日期」及其日數，即屬無從起算、確定。從而，本
    件應以原處分機關裁決書之送達，為行政處分效力通知之到
    達，始稱適法。
五、按汽車駕駛人之行為有下列情形之一，當場不能或不宜攔截
    製單舉發者，得逕行舉發：…四不服指揮稽查而逃逸；又機
    器腳踏車駕駛人或附載座人未依規定戴安全帽者，處駕駛人
    新台幣500 元罰鍰；再者機器腳踏車，不在規定車道行駛及
    汽車駕駛人，駕駛汽車有違反本條例之行為，經交通勤務警
    察或依法令執行交通稽查任務人員制止時，不聽制止或拒絕
    停車接受稽查而逃逸者，除按各該條規定處罰外，處新台幣
    3,000 元以上6,000 元以下罰鍰，道路交通管理處罰條例第
    7 條之2 第1 項第4 款、第31條第6 項、第45條第13款及第
    60條第1 項分別定有明文。查異議人所有車牌號碼L35-301
    號車，被警舉發「機器腳踏車駕駛人未依規定戴安全帽」、
    「機器腳踏車，不依規定車道行駛」及「拒絕警察攔停逃逸
    」等違規情事，有VP0000000 號違規查詢報表可參，並經舉
    發單位查復依法舉發無誤，原處分機關依道路交通管理處罰
    條例第31條第6 項、第45條第13款、第60條第1 項規定，分
    別裁處罰鍰在500 元、600 元及3,000 元，即合計罰鍰在4,
    100 元之數額範圍，為屬有據（並經異議人自認願按此數額
    繳納），應予維持。但原處分機關以異議人「逾越應到案期
    限60日以上，逕行裁決」為由，按「道路交通管理事件統一
    裁罰基準表」第31條第6 項、第45條第13款、第60條第1 項
    規定，予以加罰合併裁罰8,300 元部分，因原舉發違規事件
    通知單未經合法送達，其應到案日期不生指定效力，故無從
    起算「逾越應到案期限」及其日數，有如上述，從而，上開
    加罰合併裁罰在超逾4,100 元部分，尚非有據，此部分異議
    意旨求為撤銷，為有理由，復因原處分機關將上開3 件裁罰
    合計於同一裁決書，無從割裂，應由本院將原裁決處分全部
    撤銷，並自為裁定改諭知如主文第二項所示。
六、依道路交通案件處理辦法第20條，裁定如主文。
中    華    民    國    98    年    5     月    27    日
                          交通法庭  法  官  朱盈吉
以上正本證明與原本無異。
如不服本裁定應於收受送達後5 日內向本院提出抗告書狀敘述抗
告之理由抗告於台灣高等法院高雄分院。
中    華    民    國    98    年    6     月    3     日
                                    書記官  林祥玉


司法院資訊處製作；財團法人民間司法改革基金會備份。
